【裁判字號】    99,裁,3013
【裁判日期】    991209
【裁判案由】    地上物拆遷補償
【裁判全文】
最  高  行  政  法  院  裁  定
                                      99年度裁字第3013號
抗  告  人  翁發
上列抗告人因與相對人臺北縣政府間地上物拆遷補償事件，對於
中華民國99年4月22日臺北高等行政法院98年度訴字第2611號裁
定，提起抗告，本院裁定如下︰
    主  文
抗告駁回。
抗告訴訟費用由抗告人負擔。
    理  由
一、按抗告法院認抗告為不合法或無理由者，應為駁回抗告之裁
    定。
二、本件抗告人所有建物門牌台北縣中和市○○路446號之其他
    建物（下稱系爭建物）部分，坐落於台北縣中和華中橋西側
    區段徵收案（下稱本區段徵收案）範圍內。本區段徵收案經
    奉內政部民國97年10月13日內授中辦地字第0970051173號函
    准予徵收，並經相對人以97年10月23日北府地區字第097077
    43861號公告徵收在案，公告期間自97年10月24日至97年11
    月24日止。抗告人不服本件區段徵收範圍內地上其他建築物
    查估救濟金，於97年11月24日對查估提出異議，經相對人多
    次到系爭建物現場查對，嗣分別以98年4月2日北府地區字第
    0980254812號函、98年6月30日北府地區字第0980528687號
    函、98年7月31日北府地區字第0980628289號函及98年9月7
    日北府地區字第0980739468號函復抗告人有關增修複估結果
    。抗告人對於相對人歷次修正查估結果均不服，抗告人乃就
    上開98年6月30日北府地區字第0980528687號函（下稱系爭
    處分）不服，提起訴願。經訴願機關以系爭處分業經相對人
    自行變更而不存在，訴願標的已消失為由，而為不受理決定
    ，相對人不服，遂提起本件行政訴訟。
二、本件原裁定以：依土地徵收條例第18條第1項、第20條第1項
    及第22條之規定，可知土地改良物所有權人對公告核定之補
    償費不服，認有漏估或金額過低情事，提出異議請求發給較
    高金額之補償費，經主管機關查處後之複估結果，徵收補償
    價額確有變動者，主管機關依土地徵收條例第22條第4項規
    定，於結果確定之日起3個月內發給其差額。抗告人就系爭9
    8年6月30日複估結果所為處分異議後，相對人又於98年7月2
    1日修正查估結果，為「(1)原查估之閣樓修正為二樓並以評
    點計列，故原一樓（含閣樓）建築物價格予以扣除；原二樓
    及三樓一併修正為三樓及四樓，故各樓層之『樓層別加成』
    依序……(2)修正後之一樓及二樓總面積各增加7.54平方公
    尺」，有關建築物價格一樓減少106,982元、二樓增加2,538
    ,441元、三樓減少227,469元、四樓減少128,700元，且將「
    原閣樓修正為二樓，修正後之一樓及二樓建造完成日期為81
    年1月10日以前，其救濟金為建築物價格之百分之七十，自
    動拆遷獎勵金為救濟金之百分之三十；三樓建造完成日期為
    81年1月10日至88年5月26日期間，其救濟金為建築物價格之
    百分之三十，自動拆遷獎勵金為救濟金之百分之十；四樓建
    物完成日為88年5月26日以後，不予救濟。」足徵相對人在
    抗告人就系爭98年6月30日之處分異議後，已就系爭建物全
    部自行重新複估，系爭建物在重估前後面積建造完成日期有
    部分變動，相對人基於重新複估結果，變更系爭建物之補償
    金額而重為處分；又本件經相對人重新複估結果，上開各建
    物之徵收價額補償救濟金確有增減變動，變動結果為增加，
    相對人乃以後（98年7月11日）處分檢送修正清冊，通知複
    估增列情形及金額，並於抗告人未領取後依法存入專戶保管
    ，意即撤銷系爭原處分而重為處分。故相對人98年7月31日
    北府地區字第0980628289號函業已改變系爭原處分所為之認
    定，並非僅單純補償金額計算之更動，系爭處分既被此後處
    分變更，系爭處分自已不存在，依法自不得提起撤銷之訴。
    另抗告人訴之聲明第2項原為「被告(即相對人)應依法查估
    補償，作成補償之處分。」因相對人於系爭處分之後業已依
    法重新查估二次，並為增估補償，是項請求已無訴之利益，
    且抗告人亦就最後一次98年9月7日重新查估不服，經訴願決
    定以被告查估金額無誤而維持原處分，相對人亦另循序提起
    行政訴訟(繫屬於原裁定法院)。抗告人嗣於99年4月1日期日
    變更訴之聲明第2項為「被告應再給付原告(即抗告人)34,40
    2,992元」，核其性質應為行政訴訟法第8條提起給付訴訟，
    惟按得直接提起一般給付訴訟者，應限於請求金額已獲准許
    可或已保證確定之金錢支付或返還。本件抗告人請求給付之
    金額，並未經相對人核定或確定其給付之請求權，尚須向相
    對人提出申請，以確定其請求權，抗告人合併提起一般給付
    訴訟，即屬不備起訴要件，顯非適法為由，駁回起訴。
三、抗告意旨略謂：相對人為系爭處分後，雖有重新查估，並增
    加補償之給付，惟其後之查估為另一新處分，依其重新查估
    之結果，追加補償抗告人，原處分並未被撤銷，僅屬合併計
    算補償，原裁定誤認系爭處分業經相對人自行撤銷而不存在
    ，顯有適用法則不當及理由矛盾之違法云云。惟按「土地權
    利關係人對於第18條第1項之公告有異議者，應於公告期間
    內向該管直轄市或縣（市）主管機關以書面提出。該管直轄
    市或縣（市）主管機關接受異議後應即查明處理，並將查處
    情形以書面通知土地權利關係人。被徵收土地權利關係人對
    於徵收補償價額不服前項查處情形者，該管直轄市或縣（市
    ）主管機關得提請地價評議委員會復議，土地權利關係人不
    服復議結果者，得依法提起行政救濟。……徵收補償價額經
    復議或行政救濟結果確有變動者，其應補償價額差額，應於
    結果確定之日起3個月內發給之。」土地徵收條例第22條定
    有明文。抗告人對系爭建物查估認定結果於法定期間內提異
    議，相對人亦依法完成複估作業，並將各次查處情形分別函
    知抗告人，相對人對系爭建物之查估結果及救濟金之金額均
    已變動，係以對抗告人有利之後處分取代系爭處分，解釋上
    應認較不利於抗告人之系爭處分，業經相對人撤銷而不復存
    在，否則同一系爭建物同時存在多次查估結果之處分，亦與
    事實及法理相違。況抗告人對於相對人其後之最終處分即98
    年9月7日北府地區字第0980739468號函不服，業已另行提起
    行政訴訟，並由原裁定法院審理中(99年度訴字第468號)，
    原裁定以抗告人之訴不合法為由，駁回其訴，於法並無不合
    ，其抗告難認有理由，應予駁回。
四、據上論結，本件抗告為無理由。依行政訴訟法第104條、民
    事訴訟法第95條、第78條，裁定如主文。
中    華    民    國    99    年    12    月    9     日
                    最高行政法院第四庭
                        審判長法官  黃  璽  君
                              法官  鄭  忠  仁
                              法官  楊  惠  欽
                              法官  吳  東  都
                              法官  陳  金  圍

以  上  正  本  證  明  與  原  本  無  異
中    華    民    國    99    年    12    月    10    日
                              書記官  王  福  瀛

司法院資訊處製作；財團法人民間司法改革基金會備份。
